【裁判字號】    89,訴,1149
【裁判日期】    890704
【裁判案由】    違反著作權法
【裁判全文】
臺灣高雄地方法院刑事判決                        八十九年度訴字第一一四九號
    公  訴  人  臺灣高雄地方法院檢察署檢察官
    被      告  甲○○
右列被告因違反著作權法案件，經檢察官提起公訴（八十九年度偵字第三六七四號）
，本院判決如左：
    主  文
甲○○以明知為侵害著作權之物，意圖營利而交付之方法侵害他人之著作權為常業，
處有期徒刑壹年貳月。緩刑貳年。扣案如附表一所示非法重製之盜版遊戲光碟片捌拾
捌片及光碟片目錄參拾捌本等物，均沒收。
    事  實
一、甲○○係址設高雄市前金區○○○路一○二號「好小子玩具專賣店」之實際負責
    人，明知不詳姓名綽號「阿憲」之男子所販賣如附表一所示之盜版遊戲光碟片，
    係美商藝電公司（Electronic Arts Inc.）享有著作權之電腦程式著作，竟未經
    美商藝電公司（Electronic Arts Inc.）之同意或授權，基於常業之犯意，自民
    國八十九年一月五日起，向不詳姓名綽號「阿憲」之人，以每片新台幣（下同）
    三十元之價格，多次購入未經美商藝電公司（Electronic Arts Inc.）同意而擅
    自重製如附表一所示之盜版電腦遊戲光碟片一批，再以每片四十元之價格出售予
    不特定人圖利，賴以維生，並以之為常業。嗣於同年二月八日下午三時三十分許
    ，為警在上址當場查獲，並扣得甲○○所有供犯罪所用之如附表一所示侵害美商
    藝公司（Electronic Arts Inc.）電腦程式著作之盜版遊戲光碟片八十八片及目
    錄三十八本等物。
二、案經內政部警政署保安警察隊第二總隊第五大隊第一中隊移送臺灣高雄地方法院
    檢察署檢察官偵查起訴。
    理  由
一、訊據告甲○○固不否認於上開時地，明知為侵害著作權之物而販賣一節，惟矢口
    否認賴此維生，辯稱：伊係賴販賣店內其他玩具、漫畫維生，並非以販賣盜版遊
    戲光碟營生云云，惟查：右揭犯罪事實，業據被告甲○○於警、偵訊坦承不諱，
    核與告訴代理人乙○○指述相符，而附表一所示之電腦程式光碟片，為告訴人美
    商藝電公司（Electronic Arts Inc.）享有著作權之物，亦經告訴人提出上開光
    碟之正版軟體封面影本數紙在卷可稽，復有現場照片二張、盜版光碟片內容之照
    片二張及光碟目錄三十八本等物扣案可佐。被告雖以上開情詞置辯，惟按刑法上
    所謂常業犯，指反覆以同種類行為為目的之社會活動之職業性犯罪而言，至於犯
    罪所得之多寡，是否恃此犯罪為唯一之謀生工具，則非所問，縱令兼有其他職業
    ，仍無礙於該常業犯罪之成立（八十五年度台上字第五一０號判例、八十二年三
    月十六日第一次刑庭總會決議參照）。本件被告係在八十九年一月五日才開始販
    售上開盜版電腦遊戲光碟片，之前係以打工為生，及上揭盜版電腦遊戲光碟片係
    以三十元之價格向不詳姓名綽號「阿憲」之人販入，再以四十元之價格售予不特
    定之人圖利，已經賣了一個多月，及售出一百多片等情，迭經被告於警、偵訊及
    本院審理時供述明確，足見被告確以販賣上開盜版電腦遊戲光碟片所得為其收入
    之一部分，而為營生之用，至為灼然，被告上開所辯，顯係避就之詞，不足採信
    。本件事證明確，被告犯行洵堪認定。
二、查被告明知前開盜版之電腦遊戲光碟片為侵害他人著作權之重製物，竟意圖營利
    而出售予不特定之顧客，且恃此為生，核其所為，係犯著作權法第九十四條，以
    犯第九十三條第三款以違反同法第八十七條第二款明知為侵害著作權之物，意圖
    營利而交付之方法侵害他人著作權為常業罪。茲審酌智慧財產權之保障已蔚為世
    界經濟之潮流，亦係增進人類生活所必要之手段，被告買入未經著作財產權人之
    授權或同意，而擅自重製他人電腦程式著作之盜版光碟片，並進而販賣之，損及
    我國之國際利益及國際形象，惟念其身罹小兒麻痺症，此有中華民國殘障手冊一
    紙在卷可稽，謀生不易及犯後坦承部分犯行等一切情狀，爰量處如主文所示之刑
    。末查，被告前未曾受有期徒刑以上刑之宣告，此有台灣高雄地方法院檢察署刑
    案資料查註記錄表一紙附卷可憑，其因一時失慮，偶罹刑典，事後已坦承犯行，
    深具悔意，經此刑之宣告後，應知警惕而無再犯之虞，本院因認以暫不執行其刑
    為當，予以宣告緩刑二年，用啟自新。末查，扣案如附表一所示之盜版電腦遊戲
    光碟片八十八片及目錄三十八本等物，為被告所有之物，業據被告陳明在卷，並
    為其供犯罪所用之物，爰依刑法第三十八條第一項第二款規定，宣告沒收。
三、公訴意旨另以：被告於上開時地，明知為侵害著作權之物，竟意圖營利而販賣如
    附表二所示之盜版電腦遊戲光碟片六千九百四十二片及其餘扣案之二百七十七片
    盜版電腦遊戲光碟片，因認被告另涉犯著作權法第九十四條、第九十三條第三款
    、第八十七條第二款罪嫌云云，然查上開電腦遊戲光碟片大部分均屬於日商公司
    所有，且是否享有著作權未明等情，業據告訴代理人於本院陳述甚明，則此部分
    盜版遊戲光碟片之著作權人究為何人，是否受我國著作權法保護，並不明確，故
    被告此部分犯行顯不能證明，既不能證明犯罪，依法本應為無罪之諭知，惟公訴
    人認此部分與前開論罪科刑部分，具有實質上一罪關係，故不另為無罪之諭知，
    附此敘明。
據上論斷，應依刑事訴訟法第二百九十九條第一項前段，著作權法第九十三條第三款
、第八十七條第二款、第九十四條，刑法第十一條前段、第七十四條第一款，第三十
八條第一項第二款，判決如主文。
本案經檢察官林永富到庭執行職務。
中      華      民      國      八十九      年      七    月      六    日
                                  臺灣高雄地方法院刑事第七庭
                                      法  官    李  璧  君
右正本證明與原本無異。
如不服本判決，應於判決送達後十日內，向本院提出上訴狀。
                                      書記官    李  忠  霖
中      華      民      國      八十九      年      七    月      七    日
附錄本案論罪科刑法條：
著作權法第九十三條第三款：
左列情形之一者，處二年以下有期徒刑，得併科新臺幣十萬元以下罰金：
三、以第八十七條各款方法之一侵害他人之著作權者。
著作權法第八十七條第二款：
有左列情形之一者，視為侵害著作權或製版權：
二、明知為侵害著作權或製版權之物，而散布或意圖散布而陳列或持有或意圖營利而
    交付者。
著作權法第九十四條：
以犯第九十一條、第九十二條或第九十三條之罪為常業者，處一年以上七年以下有期
徒刑，得併科新臺幣四十五萬元以下罰金。


司法院資訊處製作；財團法人民間司法改革基金會備份。
